臺灣臺北地方法院刑事判決　　　　　　　　　　　　九十三年度交簡上字第四二號
　　上　訴　人
　　即　被　告　乙○○
　　選任辯護人　吳卜律師
右列上訴人即被告因公共危險案件，不服本院新店簡易庭於中華民國九十三年四月二
日所為九十三年度店交簡字第六十八號第一審刑事簡易判決（台灣臺北地方法院檢察
署檢察官聲請簡易判決處刑書案號：九十三年度偵字第三四三四號），提起上訴，本
院管轄之第二審合議庭判決如左：
    主  文
上訴駁回。
    事  實
一、乙○○明知服用酒類已達不能安全駕駛之程度時，即不得駕駛動力交通工具，竟
    自九十三年一月二十九日二十二時許起至翌日（即三十日）凌晨二時三十分許止
    ，在臺北市○○○路○段某處ＰＵＢ餐廳與友人共同飲用若干酒類飲料，酒後其
    控制力及注意力均已達無法安全駕駛動力交通工具之程度，猶駕駛車牌號碼Ｚ五
    ─○九三六號自用小客車在道路上行駛，於行經台北市○○區○○路二段與秀明
    路一段交岔路口附近之新光路二段一五０巷附近時，因將其所駕駛車輛在新光路
    二段由南往北方向之車道旁併排臨時停車且在車內昏睡，適為在該路段執行巡邏
    勤務之台北市政府警察局文山第一分局警備隊警員丁○○發覺並進行呼氣酒精濃
    度檢測，乙○○於九十三年一月三十日凌晨三時一分許測得呼氣酒精濃度為一‧
    一一亳克＼公升，客觀上已達不能安全駕駛動力交通工具之程度，而查獲上情。
二、案經臺北市政府警察局文山第一分局報請臺灣臺北地方法院檢察署檢察官偵查後
    聲請簡易判決處刑。
    理  由
一、上訴人即被告乙○○經合法傳喚，無正當理由，未於本院所指定之九十三年九月
    十日審判期日到庭，惟其選任辯護人當日已到庭為被告辯護並詰問證人，復據被
    告於本院九十三年六月四日準備程序時供述，固不否認於九十三年一月二十九日
    夜間至三十日凌晨飲用酒類，嗣於三十日凌晨三時許在臺北市○○區○○路二段
    一五０巷前遇警盤查並進行呼氣酒精濃度檢測，其呼氣酒精濃度高達一‧一一毫
    克＼公升等情，惟矢口否認服用酒類不能安全駕駛動力交通工具而駕駛，辯稱：
    當日其確有飲酒，但並未駕駛動力交通工具自用小客車，其係與同行友人甲○○
    一同自飲酒處搭乘計程車返回台北市○○區○○路二段與秀明路二段交岔路口附
    近，其單獨下車後步行至原先因機械故障遂放置在路邊之車牌號碼Ｚ五－○九三
    六號自用小客車，其後不勝酒力在車上睡眠，員警係疑其駕駛汽車而上前盤查，
    並非發現其駕駛汽車云云，並舉證人即所稱當日與其一同飲酒之友人甲○○、丙○○為證（參見卷附九十三年四月十二日刑事上訴狀及本院九十三年六月四日準
    備程序筆錄）。
二、惟查：
(一)、被告於九十三年一月三十日凌晨飲用酒類達不能安全駕駛動力交通工具之程度，
    仍於同日駕駛車牌號碼Ｚ五－○九三六號動力交通工具自用小客車，沿臺北市○○區○○路二段由南往北方向行駛，行經該路段一五０巷前時，因不勝酒力在車
    道旁臨時併排停車且在車內昏睡，為巡邏員警發覺時其意識模糊，嗣並進行呼氣
    酒精濃度檢測，被告於九十三年一月三十日凌晨三時一分許之呼氣酒精濃度為一
    ‧一一亳克＼公升之事實，業據證人即查獲本件被告犯罪行為並對其施以呼氣酒
    精濃度測試之臺北市政府警察局文山第一分局警備隊警員丁○○，於九十三年三
    月九日檢察官偵訊及本院九十三年九月十日審理時到庭證述明確，復有前揭證人
    丁○○警員依職權填製之刑法第一百八十五條之三案件測試觀察紀錄表、酒精濃
    度檢測表、臺北市政府警察局舉發違反道路交通管理事件通知單影本及確已飲酒
    結束逾十五分鐘以上，且無服用含酒精成分之物品（如蜂膠、感冒糖漿、漱口水
    等）之確認單等件附卷可證（參見同前偵查卷第七至九頁），足徵被告確有飲用
    酒類後其意思能力受影響之情形。
(二)、被告雖於檢察官偵訊及本院調查中均以前詞置辯，稱當日確有飲酒，但並未駕駛
    動力交通工具自用小客車，係與友人甲○○一同自飲酒處搭乘計程車返回其所有
    車輛停放的地方即台北市○○區○○路二段與秀明路二段交岔路口附近，即在車
    上睡眠云云；然查獲被告當時，其所駕駛前揭車牌號碼自用小客車係停放臺北市
    文山區○○路○段由南往北方向車道上併排臨時停車，開啟大燈及引擎仍發動中
    ，於凌晨時刻人車往來稀少之新光路二段道路上，此經前揭證人丁○○警員於檢
    察官偵訊及本院審理中結證纂詳，而證人為臺北市政府警察局文山第一分局警備
    隊員警、當日適值巡邏勤務，與被告素不相識並無宿怨仇隙，此為被告所不爭執
    ，衡情證人應無羅織誣陷被告之可能或必要，且被告如因飲酒後欲在車內休息睡
    眠而並未駕駛車輛，亦無將引擎發動、開啟大燈之必要，是被告所辯要與常情有
    違，委無可採。
(三)、證人即被告友人甲○○、丙○○雖分別於審理期日到庭證稱：當日丙○○確與被
    告相約晚間八時許先在臺北市○○○路四某餐廳用餐，餐後於當日晚間十時許再
    邀甲○○等人前往同市○○○路○段某ＰＵＢ餐廳內飲酒，而被告因車輛機械故
    障，並未駕車前往約定地點用餐，席間曾飲用紅酒、白酒等酒類，迄翌日凌晨二
    、三時許，被告已有腳步不穩之明顯醉態，丙○○遂於飲酒處目送甲○○與被告
    二人搭乘計程車離去，而甲○○與被告搭乘計程車至台北市○○區○○路二段與
    秀明路二段交岔路口附近，被告單獨下車後步行至原先因機械故障遂放置在路邊
    之自用小客車，證人甲○○再自行搭乘計程車離去云云；但證人甲○○、丙○○
    為被告多年友人，與被告每年聚會數次，此據渠等證述明確在卷，焉有可能於近
    九月後猶能對特定聚會情節記憶如此翔實，所述已有迴護被告之虞，尚難遽採，
    且證人甲○○自稱當時居住在台北市○○街附近，與被告居所在同市○○路○段
    一六五巷五十一號五樓，兩人居所處南轅北轍，何以證人甲○○與被告一同搭乘
    計程車返回各自居所處，實啟人疑竇？再者，果因斯時被告已酒醉，需證人甲○○扶持，惟依前揭證人甲○○所言：二人搭乘計程車至台北市○○區○○路二段
    與秀明路二段交岔路口附近，被告單獨下車後步行至原先停車處所，證人甲○○
    即自行搭乘計程車離去，又證人甲○○並不知悉被告確切停車之位置，而被告下
    車之地點與其位在興隆路四段之居所僅約五至十分鐘之車程等語，是證人甲○○
    既供稱被告下車之地點與居處相距甚近，何以被告於夜半疲累酒醉之際，猶需至
    其自承原先因機械故障而放置在路邊之自用小客車且在車上睡眠，而不返回僅約
    五至十分鐘車程之居所處，再者，縱證人甲○○、丙○○所述屬實，亦僅能證明
    被告於當日凌晨服用酒類後，返回台北市○○區○○路二段與秀明路二段交岔路
    口附近，其放置在路邊車牌號碼Ｚ五－○九三六號自用小客車之地點前，並未駕
    駛動力交通工具，尚不足據以認定被告嗣後並未駕駛自用小客車前往他處，復參
    酌前揭證人丁○○在庭證述，臺北市○○區○○路二段一五０巷為雙向四線道，
    另據被告自承及前揭證人甲○○、丙○○之證述：被告所駕駛車輛因機械故障而
    未駕車赴宴，而當日飯局自九十三年一月二十九日二十時許起至翌日即三十日凌
    晨二時三十分許止才結束等語，被告焉有可能將機械故障自用小客車併排停放在
    在新光路二段重要交通要道之路邊，直至其自飲酒處搭乘計程車返回車輛停放的
    地方。
(四)、綜上所述，被告空言翻異前供，所辯要屬卸責、避就之詞，且與常情有違，委無
    可採，其當日服用酒類達呼氣酒精濃度一‧一一毫克＼公升程度，仍騎乘動力交
    通工具，本院綜觀上開各項跡證，堪認其酒後導致注意力、判斷力減弱，駕駛汽
    車時有駕駛操控力欠佳之情形，被告確有於飲用酒類後，已達不能安全駕駛動力
    交通工具而仍然駕駛之犯行。
三、按刑法第一百八十五條之三規定服用酒類致不能安全駕駛動力交通工具，係抽象
    危險犯，並不以發生具體危險為必要，至所謂酒醉狀態，只須一般評價程度達於
    對車輛駕駛行為失其必要之注意力或判斷力之虞即可，至實際上對駕駛行為是否
    發生具體危險，則並不重要。又行為人飲酒後如其呼氣酒精濃度達人體酒精濃度
    為每公升０．七五毫克至一．０毫克時，即有反應較慢、感覺較低、影響駕駛、
    步態不穩、噁心嘔吐、精神混惑不清之情形，有行政院國軍退除役官兵輔導委員
    會臺北榮民總醫院八十八年八月五日（八八）北總內字第二六八六八號函附卷可
    參，且汽車駕駛人飲酒後其呼氣中酒精濃度如已達於每公升０．七五毫克，其肇
    事率為一般未飲酒者之二十五倍，如已達於每公升０．八五毫克，其肇事率為一
    般未飲酒者之五十倍，亦有中央警察大學交通學系暨交通管理研究所教授蔡中志
    之研究報告在卷可憑，況法務部於八十八年五月十日亦邀集司法院刑事廳、交通
    部、行政院衛生署、內政部警政署及中央警察大學等相關單位決議，並參酌美國
    加州運輸部交通安全局所實驗之結果，以呼氣酒精濃度逾每公升含Ｏ．五五毫克
    時，即得認為不能安全駕駛為認定標準，蓋因由美國、德國及日本等國家所進行
    之酒精濃度與精神狀態之測試實驗，呼氣中酒精濃度達每公升Ｏ．五五毫克時，
    就人之生理方面，已產生視覺反應遲鈍、影像不能集中、同時不能看清前方路況
    及車旁照後鏡等狀況，其駕駛能力已受有影響，其肇事率已為一般正常人之十倍
    ，足徵此項認定標準，依一般社會通念，客觀上足以認定已達不能安全駕駛之程
    度。故被告於飲酒後，其體內之酒精濃度經警攔查檢測其呼氣所含酒精濃度仍高
    達每公升一點一一毫克，依照前揭台北榮民總醫院函文及蔡教授之研究報告，足
    認被告於騎乘機車經警查獲之當時，顯然已達到服用不能安全駕駛之情狀。
四、綜上所述，本件被告於飲酒後，其體內之酒精濃度經警攔測其呼氣所含酒精濃度
    仍高達每公升一點一一毫克，依前述臺北榮民總醫院函文及學者研究報告所提出
    「不能安全駕駛」之酒精含量數值、被告酒精濃度檢測表、警員丁○○到庭之證
    述等補強證據，已足資認定被告所為犯行，而得使本院確信被告之犯罪事實確屬
    真實，本院自得依各該證據認定被告有為前述犯行，本件事證明確，被告之犯行
    堪以認定。
五、核被告所為，係犯刑法第一百八十五條之三服用酒類不能安全駕駛動力交通工具
    而駕駛罪。原審認被告罪證明確，參酌被告並無前科、素行良好，但犯後否認犯
    行、未見悔意反省，本件查獲時呼氣酒精濃度達一‧一一亳克＼公升，但尚未因
    酒後駕車肇事等節，依刑事訴訟法第四百四十九條第一項前段、第三項、第四百
    五十四條第二項，刑法第一百八十五條之三、第四十一條第一項前段、第七十四
    條第一款，罰金罰鍰提高標準條例第二條予以論科，判處被告有期徒刑二月，如
    易科罰金以三百元折算一日，緩刑四年，其認事用法均無違誤，量刑堪稱妥適，
    上訴人猶執陳前言為辯，否認服用酒類達不能安全駕駛動力交通工具而駕駛，尚
    非有據，其上訴並無理由，應予駁回。又被告經本院合法傳喚，無正當理由，未
    於本院所指定之九十三年九月十日審判期日到庭，依刑事訴訟法第四百五十五條
    之一第一項、第三項準用同法第三百七十一條規定，爰不待其陳述，逕行判決，
    附此敘明。
六、據上論斷，應依刑事訴訟法第四百五十五條之一第一項、第三項、第三百六十八
    條、第三百七十一條，判決如主文。
本案經檢察官黃東焄到庭執行職務。
中　　　華　　　民　　　國　　九十三　　年　　　九　　　月　　 十七 　　日
                                      臺灣臺北地方法院交通法庭
                                          審判長法  官  周祖民
                                                法  官  陳婷玉
                                                法  官  鄧德倩
右正本證明與原本無異。
本判決不得上訴。
                                                書記官  石幸代
中　　　華　　　民　　　國　　九十三　　年　　　九　　　月　　 十七 　　日
